【裁判字號】    92,易,779
【裁判日期】    920829
【裁判案由】    傷害
【裁判全文】
臺灣板橋地方法院刑事判決                          九十二年度易字第七七九號
    公  訴  人  臺灣板橋地方法院檢察署檢察官
    被      告  乙○○
    選任辯護人  許聰元
                紀冠伶
右列被告因傷害案件，經檢察官提起公訴〔九十一年度偵字第二二七三九號〕，本院
判決如左：
    主  文
乙○○無罪。
    理  由
壹、公訴意旨如起訴書所載〔如附件〕。
貳、按犯罪事實應依證據認定之，無證據不得推定其犯罪事實，又不能證明被告犯罪
    應諭知無罪之判決，刑事訴訟法第一百五十四條、第三百零一條第一項定有明文
    。次按告訴人之告訴係以使被告受刑事訴追為目的，是其指訴是否與事實相符，
    仍應調查其他證據以資審認〔五十二年台上字第一三００號判例〕。又認定犯罪
    事實應憑積極證據，倘積極證據不足以為不利於被告事實之認定時，即應為有利
    被告之認定，更不必有何有利之證據，最高法院三十年上字第八一六號著有判例
    ，所謂「積極證據足以為不利被告事實之認定」，依據同院七十六年臺上字第四
    九八六號判例意旨，係指據為訴訟上證明之全盤證據資料，在客觀上以達於通常
    一般之人均不致於有所懷疑，而得確信被告確曾犯罪之程度；若未達到此一程度
    ，而有合理懷疑之存在時，即無從為被告有罪之確信。公訴人認被告涉右開犯嫌
    ，係以〔一〕告訴人己○○之指訴。〔二〕證人游阿德之證述。〔三〕證人戊○○之證述。〔四〕告訴人提出之診斷證明書等為據，因認被告涉刑法第二百七十
    七條第一項之普通傷害犯嫌；訊據被告乙○○，堅決否認犯罪，答辯意旨略以：
    〔一〕伊未傷害告訴人，既未打告訴人，復未勒告訴人。〔二〕案發之際，員警
    到場時，告訴人並未有何受傷情狀。〔三〕伊不知告訴人提出之驗傷診斷書所載
    傷勢從何而來。〔四〕結膜充血原因頗多，告訴人結膜充血係因其戴隱形眼鏡產
    生之細菌感染等眼疾致之，告訴人此前已有多次就診紀錄，不能據之嫁媧予被告
    等。查：
    一、告訴人提出之天晟醫院驗傷診斷書記載檢驗之際告訴人「雙眼結膜『充血』
        〔如圖示〕」，圖示部份繪示告訴人之充血情狀係雙眼『外側』結膜呈『片
        狀』充血〔參見偵卷第二三頁〕。查無隻字片語言及告訴人於其時『臉部紅
        腫』，告訴人於偵查時提出「己○○受傷時之照片」，亦無任何『臉部紅腫
        』之影像〔參見偵卷第十四頁〕，起訴書謂告訴人於案發之際受有『臉部紅
        腫』之傷害，自嫌無據。
    二、告訴人指訴被告『以浴巾捲成繩狀勒住渠〔己○○〕脖子』；被告則爭執否
        認，並辯稱：告訴人結膜充血係因其戴隱形眼鏡產生之細菌感染等眼疾致之
        ，告訴人此前已有多次就診紀錄；雙方就此爭頗烈。查：窒息過程於身體外
        表固得見「結膜、眼臉皮膚、口腔粘膜有『點狀出血』〔Suffusion 〕」，
        惟其成因係「頭部瘀血之部份現像」〔參見葉昭渠博士著最新法醫學，七十
        六年七月二版，南山堂出版社，第一三七頁、第一四０頁〕；此項『出血』
        呈『點狀』，斯與告訴人提出右開診斷證明書圖示『片狀』『充血』有異；
        又窒息過程中之『點狀出血』既係「頭部瘀血之部份現像」，該項『點狀出
        血』於口唇、口腔粘膜、鼻粘膜、顏面皮膚、眼臉皮膚亦得見之〔參見前揭
        書第一四０頁〕，但案發之際，告訴人之口唇、口腔粘膜、鼻粘膜、顏面皮
        膚具無上項『點狀出血』之症狀，此有前引診斷證明書及「己○○受傷時之
        照片」足參，告訴人指訴被告『以浴巾捲成繩狀勒住渠〔己○○〕脖子』致
        受有右開「雙眼結膜『充血』」之傷害，已非可信。
    三、被告聲明以告訴人己○○為證人，經辯護人當庭詰問「五月二十日下午發生
        何事？」，證人己○○證稱：「....後來警察來，警察看雙方的身分證，『
        看我沒有傷』，被告的大哥說是家務事....」〔參見本院九十二年四月二十
        三日訊問筆錄〕。證人己○○所證員警到場之際，正係所訴被告『傷害』渠
        〔己○○〕之後，苟當時告訴人確受有系爭傷害，員警當不致於『看我〔己○○〕沒有傷』。被告否認犯罪，實非毫無所據；又本院據辯護人之聲請向
        正義眼科診所函詢告訴人眼疾前往就診情狀，獲覆「病患己○○於下列時間
        至本所就診：八十七年十二月二十五日〔診斷：結膜炎〕、八十九年一月二
        十八日〔診斷：結膜炎〕，九十年十二月十九日〔診斷：結膜炎〕及九十一
        年七月五日〔診斷：麥粒腫〕」，此有正義眼科診所九十二年五月八日致本
        院函在卷足參。查告訴人歷八十七年至九十年七月五日，均因「結膜炎」至
        右開診所就診，亦見，告訴人原即常罹「結膜炎」。右開「結膜炎」足引起
        「結膜『充血』」，亦據辯護人於九十二年四月十七日狀附附件二結膜炎引
        致『紅眼睛』之醫學報導等為據。兼酌及前述窒息過程之『出血』呈『點狀
        』，與告訴人提出右開診斷證明書圖示『片狀』『充血』有異等情，堪認告
        訴人提出之右開診斷證明書記載「雙眼結膜『充血』」非渠〔己○○〕指訴
        之『傷害行為』致之。
    四、證人丁○○於偵訊時固證稱：「九十一年五月二十五日下午一時許，我在三
        重市乙○○母親雜貨店處，有聽見『陳〔怡光〕』說勒住『芳』〔己○○〕
        的脖子是要給他死，並領保險金。」〔參見偵卷第五七頁背面〕，但告訴人
        未曾以被告為「受益人」投保，而係以其〔告訴人〕父母為受益人投保，業
        據告訴人陳明〔參見本院九十二年七月十六日訊問筆錄〕，似此情節，被告
        何來『領保險金』？證人丁○○證述情節，與事理相違，參酌證人丁○○為
        告訴人之父，證言難免偏頗，所證上情，應係附和告訴人之詞；證人戊○○
        於偵訊時證述：「... 他〔被告〕說他打算殺死我妹妹，再『同歸於盡』，
        我當時是要質問他〔被告〕九十一年五月二十日為何要拿浴巾勒我妹妹脖子
        ，他才講出來這些話。」〔參見偵卷第五八頁正面〕，於本院審理時證稱：
        「〔五月二十一日所見告訴人之勒痕〕輕微，在脖子旁邊，『確實部位』、
        『大小』不很清楚，我知道有紅腫。」、「〔幫告訴人拍照〕... 只照壹張
        ，而且是二十三日才照的。」〔參見本院九十二年六月二十日訊問筆錄〕。
        惟告訴人提出之右開照片〔附偵卷第十四頁〕，確無任何『勒痕』〔參見偵
        卷第十四頁〕，參酌告訴人自承案發後到場之員警亦未見告訴人受有何種傷
        害，遑論勒痕，尤以證人戊○○證稱：「〔勒痕〕... 『確實部位』、『大
        小』不很清楚... 」斟之，苟於其時證人戊○○確見告訴人脖子有勒痕，實
        不致連勒痕之確實位置、大小均『不清楚』。又告訴人提出之驗傷診斷書，
        亦無受有『勒痕』傷害之記載，此有前引診斷證明書可按，凡此情節，亦見
        證人戊○○所證情節係附和告訴人之詞，不足據之為不利於被告之論據；證
        人陳甲○○、丙○○至本院證述情節，未見有何不利於被告之證詞〔參見本
        院九十二年四月二十三日、九十二年五月二十一日訊問筆錄〕，據證人陳甲○○、丙○○證述情節，實亦不能告涉傷害犯嫌之確信。
    五、綜合起訴書引據之前述事證，不能生被告涉傷害犯嫌之確信，當屬不能證明
        被告犯罪，爰依法為無罪之諭知。
據上論斷，應依刑事訴訟法第三百零一條第一項，判決如主文。
本案經檢察官張瑞娟到庭執行職務。
中      華      民      國      九十二      年      八      月  二十九  日
                                  臺灣板橋地方法院刑事第五庭
                                          法  官  陳  福  來
右正本證明與原本無異。
如不服本判決，應於判決送達後十日內，向本院提出上訴狀。
                                          書記官  林  兆  嘉
中      華      民      國      九十二      年      九      月    五    日


司法院資訊處製作；財團法人民間司法改革基金會備份。
